【裁判字號】    97,上易,1483
【裁判日期】    970916
【裁判案由】    竊盜
【裁判全文】
臺灣高等法院臺中分院刑事判決        97年度上易字第1483號
上  訴  人
即  被  告  甲○○
選任辯護人  鍾錫資  律師
上列上訴人因竊盜案件，不服臺灣南投地方法院97年度易字第40
6號中華民國97年7月15日第一審判決（起訴案號：臺灣南投地方
法院檢察署97年度偵字第1836號），提起上訴，本院判決如下：
    主  文
原判決關於甲○○竊取被害人丙○○之物部分及定應執行刑部分
，均撤銷。
甲○○被訴竊取被害人丙○○之物部分，無罪。
其餘上訴駁回，應執行有期徒刑陸月，如易科罰金以新臺幣壹仟
元折算壹日，扣案之鐵鉗壹支沒收。緩刑肆年。
    事  實
一、甲○○意圖為自己不法所有，於民國97年4月12日下午4時許
    ，至南投縣竹山鎮○○里○○路林森巷27及29號林務局南投
    林區管理處竹山工作站員工宿舍，持其所有客觀上足以對人
    之生命、身體、安全構成威脅，具有危險性，足供兇器使用
    之鐵鉗1支，竊取裝置在該宿舍之電線一批，得手後，攜至
    南投縣竹山鎮○○路由吳志強經營之祥發資源回收廠變賣 (
    連同其他回收物品共賣得新臺幣1,500元)。又意圖為自己不
    法所有，於97年4月26日下午4時許，至南投縣竹山鎮○○里
    ○○路251號「丁○○○○○○○」，持其所有上開鐵鉗1支
    ，竊取裝置該預拌場屋舍之電線4.5公斤，得手後，亦持至
    上開祥發資源回收廠變賣 (連同其他回收物品共賣得900元)
    。甲○○遂行上開二次竊盜犯行後，未經有偵查犯罪權限之
    公務員發覺前，即主動於97年4月29日向南投縣政府警察局
    竹山分局員警自首，而接受裁判，警方乃因而查悉上情。
二、案經南投縣政府警察局竹山分局報請臺灣南投地方法院檢察
    署檢察官偵查起訴。
    理  由
甲、有罪部分：
一、按被告以外之人於審判外之陳述，雖不符合刑事訴訟法第15
    9條之1至第159條之4之規定，但經當事人於審判程序同意作
    為證據，法院審酌該言詞陳述或書面陳述作成時之情況，認
    為適當者，亦得為證據。再者，當事人、代理人或辯護人於
    法院調查證據時，知有第159條第1項不得為證據之情形，而
    未於言詞辯論終結前聲明異議者，視為有前項之同意，同法
    第159條之5定有明文。本案相關證人戊○○、吳志強於警詢
    時之陳述，當事人於法院審理時均未不爭執其證據能力，本
    院審酌前開證人乃就渠等所知悉之事實而為陳述，核無違法
    取證及證明力明顯過低之瑕疵，認為適當，均得作為證據。
二、上開犯罪事實，訊據上訴人即被告甲○○ (下稱被告)迭於
    警詢時、偵訊中及原審暨本院審理時自白明確在卷，並據證
    人即祥發資源回收廠負責人吳志強及林務局南投林區管理處
    竹山工作站技士戊○○於警詢中證述明確，復有贓物認領保
    管單、扣押物品清單、南投縣舊貨、資源回收業者收受物品
    登記簿及計算單據、竊盜現場照片在卷可稽，堪認被告自白
    屬實。被告選任辯護人雖為被告辯護稱：因上開「丁○○○
    ○○○○」已廢棄，外觀上係屬荒廢屋舍，被告拿取其內之
    電線行為，並不構成竊盜云云。惟該混凝土預拌場負責人雖
    不知去向，無從調查，但該電線既裝設在他人之屋舍，既無
    任何證據足以證明他人已拋棄其所有權，自不能任意推定係
    屬他人拋棄之無主物，是被告選任辯護人此部分之辯護，難
    認有據，不能採取，附此敘明。
三、另按刑法第321條第1項第3款攜帶兇器竊盜罪，係以行為人
    行竊時攜帶兇器為其加重條件，所謂兇器，其種類並無限制
    ，凡客觀上足對人之生命、身體、安全構成威脅，具有危險
    性之兇器均屬之，且祇須行竊時攜帶此種具有危險性之兇器
    為已足，並不以攜帶之初有行兇之意圖為必要（最高法院79
    年臺上字第5253號判例要旨參照）。核被告持以竊取電線之
    鐵鉗1支，客觀上顯足以對人之之生命、身體、安全構成威
    脅，具有危險性無訛，自該當於刑法所定義之兇器無疑。綜
    上所述，被告上揭二次攜帶兇器竊盜犯行，事證明確，足以
    認定，自應依法論科。
四、核被告上開二次持鐵鉗竊取他人電線之行為，均係犯刑法第
    321條第1項第3款之攜帶兇器竊盜罪。其在修正刑法95年7月
    1日廢止連續犯規定生效後，犯該二個竊盜罪，自應適用修
    正後之刑法規定，按數罪分論併罰之。又查被告就其所犯之
    上開二個竊盜罪，均未經有偵查犯罪權限之公務員發覺前，
    即主動於97年4月29日向南投縣政府警察局竹山分局員警自
    首等情，有其97年4月29日之警詢筆錄 (見警卷第4~5頁)及
    原審法院向該分局員警劉籐齊查詢本案自首情事之電話紀錄
    表在卷可稽，足認符合自首之要件，允依刑法第62條前段之
    規定，減輕其刑。從而，原審判決就被告上開二次竊盜犯行
    ，分別論以刑法第321條第1項第3款之攜帶兇器竊盜罪，而
    依自首之規定，減輕其刑，而按數罪分論併罰之，且審酌被
    告之素行、犯罪之手段、所生危害及犯後之態度等一切情狀
    ，各量處有期徒刑4月，復將被告所有攜帶以竊盜之鐵鉗1支
    ，宣告沒收之，認事用法俱無違誤，量刑尚稱妥洽。是以被
    告關於此部分之上訴，為無理由，應予駁回。惟查被告前於
    83年間雖曾犯竊盜罪，經法院判處有期徒刑陸月，緩刑3年
    ，惟迄於緩刑期滿，均未經撤銷，其刑之宣告已失其效力，
    有臺灣高等法院被告全國前案紀錄表在卷可稽。自該當於刑
    法第74條第1項第1款之「未曾因故意犯罪受有期徒刑以上刑
    之宣告」之情形。審酌被告係以撿拾資源回收物變賣以維生
    ，家境不佳，尚賴其維持家計，其既自首犯罪，且犯後亦坦
    承示悔等情節，堪信其經此偵、審程序教訓，應知警惕，應
    無再犯之虞，允宜宣告緩刑，以啟自新，爰併宣告緩刑4年
    ，用勵來茲。
乙、無罪部分：
一、公訴意旨另略以：被告意圖為自己不法所有，於97年4月28
    日下午6時許，至南投縣竹山鎮桂林里中正巷11號製茶廠內
    ，持其所有之客觀上足以對人之生命、身體、安全構成威脅
    ，具有危險性、足供兇器使用之鐵鉗及油壓剪各1支，竊取
    被害人丙○○所有之電線20公斤及滅火器7支，得手後，為
    警當場查獲，並扣得鐵鉗及油壓剪各1支，因認被告此部分
    犯行，亦涉犯刑法第321條第1項第3款之攜帶兇器竊盜罪嫌
    。
二、惟查證人即被害人丙○○於97年9月2日本院審理時結證陳稱
    ：其所有坐落於南投縣竹山鎮桂林里中正巷11號之製茶廠，
    已荒廢多年，該屋內有用之物品，伊早已將拆卸取去，遺留
    現場者，皆屬伊拋棄之物，被告所拿取之上開電線及已逾期
    限，不能使用之滅火器，皆為其拋棄不要之物品；伊係經警
    方通知，始至警局製作筆錄，並依員警指示，在筆錄及贓物
    認領保管單上簽名，實際上伊已表示上開上開電線及滅火器
    ，皆為伊不要之物，製作筆錄後，伊即離去，並未領取帶走
    各該物品等語在卷（見本院卷第42頁)。經稽之卷附現場照
    片，已足認該製茶廠確已荒廢失修多年，而觀之查獲之實物
    照片，顯見係屬陳舊之物無訛，堪認證人即被害人丙○○所
    證信實可取。綜上證據情況，被告既撿拾他人已拋棄，而可
    供作資源回收之無主物，自不構成刑法竊盜罪所稱「竊取他
    人之動產」之要件。
三、綜上所述，本案依證據既足以證明被告此部分行為不該當於
    竊盜罪之構成要件，依法自應為無罪之諭知。原審判決未及
    審酌證人丙○○上開證詞，憑據其警詢筆錄，而認定被告所
    為係犯攜帶兇器竊盜罪，自有未當。被告上訴意旨否認此部
    分之犯罪，並執以指摘原判決不當，即有理由，應由本院將
    原判決撤銷改判，並諭知被告無罪之判決。
據上論斷，應依刑事訴訟法第368條、第369條第1項前段、第364
條、第301條第1項，刑法第41條第1項前段、第51條第5款，刑法
第74條第1項第1款，刑法施行法第1條之1，判決如主文。
本案經檢察官乙○○到庭執行職務。
中    華    民    國    97    年    9     月    16    日
            刑事第三庭    審判長法  官  王  增  瑜
                                法  官  廖  柏  基
                                法  官  蔡  紹  良
上列正本證明與原本無異。
不得上訴。
                                書記官  許  麗  花
中    華    民    國    97    年    9     月    16    日
附錄本案論罪科刑法條全文：
刑法第321條第1項第3款
犯竊盜罪而有左列情形之一者，處六月以上、五年以下有期徒刑
：
三、攜帶兇器而犯之者。


司法院資訊處製作；財團法人民間司法改革基金會備份。
